臺灣高雄地方法院刑事判決
111年度審原易字第17號
公  訴  人  臺灣高雄地方檢察署檢察官
被      告  蘇威榮


指定辯護人  本院公設辯護人林易志

上列被告因毒品危害防制條例案件，經檢察官提起公訴（111年
度偵字第7422號），因被告於準備程序進行中，就被訴事實為有
罪之陳述，經本院告知簡式審判程序之旨，並聽取被告、辯護人
與公訴人之意見後，改依簡式審判程序審理，判決如下：
    主  文
蘇威榮持有第三級毒品純質淨重五公克以上，處有期徒刑拾月。
扣案如附表所示之物及綠色手提袋壹個，均沒收。
    事  實
一、蘇威榮明知4-甲基甲基卡西酮、硝甲西泮及愷他命均為毒品
    危害防制條例第2條第2項第3款所定之第三級毒品，非經許可
    不得持有，竟基於持有第三級毒品純質淨重5公克以上之犯意
    ，於民國111年3月2日2時許，在高雄市新興區同愛街7巷，以
    新臺幣10萬元價格，向真實姓名年籍不詳綽號「明仔」之人，
    購買第三級毒品純質淨重5公克以上之如附表編號1至2所示
    之毒品咖啡包共計296包(毒品成分詳見各該附表編號，其中
    附表編號2之咖啡包196包，其4-甲基甲基卡西酮檢驗前總純
    質淨重約為27.43公克）、及如附表編號3所示之愷他命1包
    （檢驗前淨重96.579公克，檢驗前總純質淨重約86.670公克
    ），而非法持有之。嗣於同日5時許，其駕駛車牌號碼000-00
    00號自用小客車，行經高雄市前金區中華三路與七賢二路路口時
    ，因行車搖晃為警盤查，經警徵得其同意後搜索上開車輛，並
    於車內扣得其所有如附表編號1至3所示之毒品咖啡包296包
    、愷他命1包（所含毒品成分、毛重、淨重及純質淨重均詳
    如附表所示；其中編號1部分，因隨機抽取部分檢出微量"硝
    甲西泮"而無法據以估算純質淨重；編號2至3部分合計第三
    級毒品檢驗前總純質淨重約為114.10公克）、及裝有上開毒
    品之綠色手提袋1個。
二、案經高雄市政府警察局新興分局報告臺灣高雄地方檢察署檢
    察官偵查起訴。
    理  由
一、被告蘇威榮所犯係死刑、無期徒刑、最輕本刑為3 年以上有
    期徒刑以外之罪，亦非高等法院管轄第一審之案件，其於本
    院就被訴事實為有罪之陳述，經本院告知簡式審判程序之旨
    ，並聽取當事人之意見後，本院認宜進行簡式審判程序，爰
    依刑事訴訟法第273條之1第1 項規定，裁定改行簡式審判程
    。又本件所引屬於審判外陳述之傳聞證據，依同法第273 條
    之2規定，不受第159條第1項關於傳聞法則規定之限制，依
    法有證據能力，均合先敘明。
二、認定犯罪事實所憑之證據及其理由：
    上開事實，業經被告於警偵詢及本院審理時坦承不諱（見警
    卷第3-9頁、偵卷第19-23、53-54頁、本院卷第79、101、11
    7頁），並有搜索扣押筆錄、扣押物品目錄表各1份、及現場
    蒐證暨扣案物品照片6張在卷可稽（見警卷第13-16、18-20
    、32-34頁），此外復有如附表所示之物扣案可佐；又扣案
    如附表編號1至3所示之物，經送鑑定結果，均含第三級毒品
    成分，分別有如該附表編號所示之鑑定書可稽（所含毒品成
    分、毛重、純質淨重及鑑定機關出具之鑑定書等均詳見附表
    所示，見偵卷第43-44、47頁），足認被告上開任意性自白
    與事實相符，堪予採信。從而，本案事證明確，被告犯行堪
    以認定，應依法論科。
三、論罪：
(一)罪名：
　1.按毒品危害防制條例第2 條第2 項既依毒品之成癮性、濫用
    性及對社會之危害性將之分為四級，則不同品項之同級毒品
    ，其對法益危害性仍屬相同，是在判斷所持有毒品之數量是
    否已達該條例第11條第3 至6 項所定之一定數量時，應將同
    級毒品合併計算，不因其分屬不同品項而分開計算。查扣案
    如附表編號1至3所示含有硝甲西泮、4-甲基甲基卡西酮之咖
    啡包及愷他命均係毒品危害防制條例第2 條第2 項第3 款所
    定之第三級毒品，雖分屬不同品項，惟揆諸前揭說明，自應
    併同計算，而被告該次持有之數量合計純質淨重顯已逾同條
    例第11條第5 項所定純質淨重5公克以上之標準。
　2.是核被告所為，係犯毒品危害防制條例第11條第5項之持有
    第三級毒品純質淨重五公克以上之罪。
(二)本件無自首之適用：
  1.按對於未發覺之罪自首而受裁判者，得減輕其刑，刑法第62
    條前段定有明文。而刑法第62條所規定之自首，以對於未發
    覺之罪，向有偵查權之機關或公務員自承犯罪，進而接受裁
    判為要件。
  2.經查，本件係員警於執行巡邏職務時，於上開時地，見被告
    駕駛自用小客車搖晃，形跡可疑，遂將其車輛攔下並盤查，
    盤查過程中，員警在檢查車輛外觀時從窗外目視可及之處發
    現副駕駛座後方腳踏板上，發現一袋綠色紙袋內裝著一包白
    色粉末結晶體之夾鏈袋，員警始詢問被告車內有無違禁品，
    被告在員警發現違禁物毒品犯罪跡證前並沒有主動坦承自己
    持有毒品，而是在員警看到違禁物毒品之後，告知被告相關
    法律規定，被告告知員警現場等律師到場才主動讓警方檢查
    自小客車以及願意主動交付違禁物毒品配合警方調查情事，
    有高雄市政府新興分局111年8月29日函及所附職務報告1份
    在卷可稽（見本院卷第89-91頁），復有現場查獲照片2紙可
    資佐憑（見警卷第32頁），足見警員於搜索被告車輛及被告
    交付毒品前，即已合理懷疑被告持有毒品，是縱被告事後同
    意警員搜索上開車輛而查扣如附表所示之第三級毒品，且於
    警詢時坦承持有上開毒品犯行，惟此僅係對於犯罪事實之自
    白，尚難認被告有刑法第62條「對未發覺之罪自首」之情事
    ，自無從依該條規定減輕其刑，併此敘明。
四、爰審酌被告無視國家禁止持有毒品之命令，竟持有如附表所
    示之第三級毒品逾量，且其中附表編號2至3部分檢驗前總純
    質淨重約為114.10公克，數量非微，助長毒品流通，對社會
    治安亦產生潛在威脅，所為實屬不該；惟念及其犯後坦承犯
    行，態度尚可，兼衡其本件犯罪之動機及目的(見警卷第5頁
    )、手段、情節、所生危害、無前科紀錄素行（見臺灣高等
    法院被告前案紀錄表）、及於本院自陳之智識程度暨家庭生
    活經濟狀況（涉被告個人隱私，不予揭露，見本院卷第119
    頁）等一切情狀，量處如主文所示之刑。
五、沒收：
(一)按毒品依其成癮性、濫用性及對社會危害性，共分為4級，
    毒品危害防制條例並就製造、運輸、販賣、意圖販賣而持有
    、以非法方法使人施用、引誘他人施用及轉讓不同等級之毒
    品等行為，分別定其處罰；至施用或持有第三、四級毒品，
    因其可罰性較低，故未設處罰之規定，僅就施用及持有第一
    、二級毒品科以刑罰。然鑑於第三、四級毒品均係管制藥品
    ，特於同條例第11條之1明定無正當理由，不得擅自持有；
    第18條第1項後段復規定查獲之第三、四級毒品，無正當理
    由而擅自持有者，沒入銷燬之。從而，依同條例第18條第1
    項後段應沒入銷燬之毒品，專指查獲施用或持有之第三、四
    級毒品，但不構成犯罪行為者而言，如持有第三級毒品純質
    淨重5公克以上者，既屬同條例相關法條明文規定處罰之犯
    罪行為，即非該條項應依行政程序沒入銷燬之範圍；而同條
    例對於犯持有第三級毒品純質淨重5公克以上罪所查獲之毒
    品之沒收，並無特別規定，但該行為既已構成犯罪，則該毒
    品即屬不受法律保護之違禁物，自應回歸刑法之適用（最高
    法院96年度台上字第884號判決意旨參照）。
(二)經查:
　1.扣案如附表編號1至3所示之物，經鑑定結果，分別檢出第三
    級毒品硝甲西泮、4-甲基甲基卡西酮、愷他命成分（編號1
    部分，因隨機抽取部分檢出微量"硝甲西泮"而無法據以估算
    純質淨重；編號2至3部分，檢驗前總純質淨重合計約為114.
    10公克，詳見附表所示），業如前述，均屬違禁物，應依刑
    法第38條第1項規定，均宣告沒收；又包裝上開第三級毒品
    之包裝袋，因與其上所殘留之毒品難以析離，且無析離之實
    益與必要，爰與所包裝之毒品整體同視，併予沒收；至於鑑
    驗消耗部分，既已滅失，毋庸宣告沒收。
　2.另扣案之綠色手提袋1個，為被告所有，係供放上開毒品所
    用之物，爰依刑法第38條第1項規定，宣告沒收。　
(三)至於扣案之毒品包裝袋3個、Iphone手機3支等物，或為被告
    所有、或為其朋友所有，已經其於警詢及本院審理時自承在
    卷（見警卷第9頁；本院卷第79頁），且無證據證明與本件
    被告犯行相關，亦非屬違禁物，爰不予宣告沒收，併予敘明
    。
據上論斷，應依刑事訴訟法第273條之1第1項、第299條第1項前
段，判決如主文。
本案經檢察官甘雨軒提起公訴，檢察官王勢豪到庭執行職務。
中　　華　　民　　國　　111 　年　　10　　月　　13　　日
                  刑事第五庭    法　官  黃蕙芳
以上正本證明與原本無異。
如不服本判決應於收受送達後20日內向本院提出上訴書狀，並應
敘述具體理由；如未敘述上訴理由者，應於上訴期間屆滿後20日
內向本院補提理由書（均須按他造當事人之人數附繕本）「切勿
逕送上級法院」。
因疫情而遲誤不變期間，得向法院聲請回復原狀。
中　　華　　民　　國　　111 　年　　10　　月　　13　　日
                                書記官  陳惠玲
附錄本判決論罪科刑法條：
《毒品危害防制條例第11條第5項》
持有第三級毒品純質淨重五公克以上者，處2 年以下有期徒刑，
得併科新臺幣20萬元以下罰金。

附表：
編號 毒品名稱及數量           鑑定結果 (毒品成分、毛重、淨重、純質淨重) 鑑定機關及鑑定書 1 TESLA咖啡包100包 (經鑑定單位編號: A1至A100) 1.驗前總毛重503.07公克(包裝總重96.00公克)，驗前總淨重407.07公克。 2.隨機抽取編號A13鑑定:   ⑴淨重3.78公克，取1.72公克鑑定用罄，餘2.06公克。   ⑵檢出微量第三級毒品"硝甲西泮"(硝甲氮平)及微量第四級毒品"硝西泮"(耐妥眠)等成分。   ⑶另檢出非毒品成分:N,N-dimethylpentylone。 3.「微量」係為純度未達1％，故無法據以估算（總）純質淨重。　　　 內政部警政署刑事警察局111年4月14日刑鑑字第1110026075號鑑定書 (見偵卷第43-44頁) 2 Virgo咖啡包196包 (經鑑定單位編號: B1至B96、及 C1至C100)  1.B1至B96部分: ⑴驗前總毛重486.73公克(包裝總重約101.76公克)，驗前總淨重384.97公克。 ⑵隨機抽取編號B10鑑定: 　①淨重3.93公克，取1.24公克鑑定用罄，餘2.69公克。　　 　②檢出第三級毒品 "4-甲基甲基卡西酮"、微量第三級毒品"硝甲西泮(硝甲氮平)"及"甲基-N,N-二甲基卡西酮"等成分。 　③測得4-甲基甲基卡西酮純度約3%。 ⑶依據抽測純度值，推估編號B1至B96均含4-甲基甲基卡西酮之驗前總純質淨重約11.54公克。 同上   2.C1至C100部分: ⑴驗前總毛重504.38公克(包裝總重約107.00公克)，驗前總淨重397.38公克。 ⑵隨機抽取編號C23鑑定: 　①淨重3.82公克，取1.01公克鑑定用罄，餘2.81公克。　　 　②檢出第三級毒品 "4-甲基甲基卡西酮"、及微量第三級毒品"硝甲西泮(硝甲氮平)"等成分。 　③測得4-甲基甲基卡西酮純度約4%。 ⑶依據抽測純度值，推估編號C1至C100均含4-甲基甲基卡西酮之驗前總純質淨重約15.89公克。　    3.合計Virgo咖啡包196包:   4-甲基甲基卡西酮驗前總純質淨重共計27.43公克 　(即11.54公克+15.89公克)  3 愷他命1包  1.檢出第三級毒品愷他命成分。 2.檢驗前淨重96.579公克，檢驗後淨重96.548公克，純度89.74％，檢驗前總純質淨重約86.670公克。 高雄市立凱旋醫院111年4月19日高市凱醫驗字第72775號濫用藥物成品檢驗鑑定書 (偵卷第47頁)